【裁判字號】    88,易,2171
【裁判日期】    890330
【裁判案由】    竊盜
【裁判全文】
臺灣板橋地方法院刑事判決                        八十八年度易字第二一七一號
    公  訴  人  臺灣板橋地方法院檢察署檢察官
    被      告  甲○○
右列被告因竊盜案件，經檢察官提起公訴〔八十八年度偵字第一０七五號），本院判
決如左：
    主  文
甲○○無罪。
    理  由
一、公訴意旨略以：甲○○意圖為自己不之所有，於民國〔下同〕八十七年十二月三
    十日凌晨二時三十分許，在臺北縣土城市○○街六一巷二弄十二號前，持其所有
    之鑰匙一支，正撬開乙○○所有停放於該處之牌照號碼ＵＴＩ－二三三號機車之
    鑰匙孔，竊取上開機車，尚未得手之際，適為路人戊○○、丁○○、丙○○、己○○發現，經追捕後，將甲○○扭送警方處理，並自甲○○身上扣得其所有之鑰
    匙壹支，因認被告甲○○涉刑法第三百二十條第三項、第一項之竊盜未遂犯嫌云
    云。
二、按犯罪事實應依證據認定之，無證據不得推定其犯罪事實，又不能證明被告犯罪
    應諭知無罪之判決，刑事訴訟法第一百五十四條、第三百零一條第一項定有明文
    。又「刑事訴訟法上所謂認定犯罪事實之證據，係指足以認定被告確有犯罪行為
    之積極證據而言，該項證據自須適合於被告犯罪事實之認定，始得採為斷罪資料
    。」〔最高法院二十九年度上字第三一０五號判例要旨參照〕。公訴人認被告涉
    前開犯嫌，係以證人戊○○、丁○○、丙○○、己○○於警訊時之供述，暨扣案
    『鑰匙』壹支為據；訊據被告甲○○，堅決否認犯罪，辯稱：「〔起訴之犯罪事
    實〕不是這樣的，我跟該車沒有任何關係，我是賣新車，也有修理機車」〔參見
    本院卷第一一三頁〕、「沒有〔偷機車〕，我是在附近小便，而且那亦不是我的
    鑰匙」、「...，我真的沒偷，... 」、「他〔指戊○○〕說謊，他下來就打我
    ，我因為要作生意，才沒有告他。」、「他們〔丁○○等人〕下來根本沒有講話
    ，就打人了，我沒有偷」〔參見本院卷第一一四頁〕、「我被打的受傷，如何能
    逃，被害人〔機車〕的龍頭根本沒有被破壞」、「我沒有偷」、「〔扣案物品〕
    是我的鑰匙，但我沒有用該鑰匙要開他的車」〔參見本院卷第一一五頁〕、「檢
    方沒有調查就起訴，我真沒有偷」〔參見本院卷第一一七頁〕、「〔起訴之犯罪
    事實〕不是這樣，我沒有偷那車，我下車時被打」〔參見本院卷第一０二頁反面
    〕、「他〔指被害人乙○○〕車子本來在那了，〔我〕跟他〔的〕車沒有關係，
    .. . 」〔參見本院卷第五五頁〕、「我假釋回來，我就開機車店，我是作二十
    四小時的，當時我在那兒小便，離現場約五公尺，我是〔在〕牆壁邊，暗暗的，
    就有人拿棍子來打我」〔參見本院卷第三七頁〕、「〔扣案物品〕這根本不是鑰
    匙」、「〔扣案物品〕不可能〔打開機車的鎖〕」、「〔扣案物品〕...，這東
    西是我要給我徒弟修理機車用的」〔參見本院卷第三八頁〕等語。查：
    〔一〕起訴書所據之『鑰匙』壹支，經本院當庭勘驗，「長約六公分，前端磨成
          鈍扁平狀，後端磨成圓形」，有本院八十八年九月十五日訊問筆錄暨扣案
          物品之照片參禎足佐〔參見本院卷第三十八頁、第四十頁〕，未見一般鑰
          匙具備之「匙牙」，已足疑其非鑰匙而不具開啟鎖扃之功能，本院為慎重
          計，請被害人乙○○於八十八年十月十一日攜牌照號碼ＵＴＩ─二三三號
          機車來院後，以扣案『鑰匙』請被害人乙○○、被告甲○○開啟上開機車
          之『車頭鎖』，被害人乙○○、被告甲○○均無法開啟，陪同被害人洪依
          菁前來之李振源〔男，六十五年八月一日生，Ｚ000000000號〕
          當場執扣案『鑰匙』亦無法開啟上開機車之車頭鎖，本院試之，亦無法開
          啟，有本院八十八年十月十一日勘驗筆錄足參〔參見本院卷第五八頁〕，
          扣案『鑰匙』『不』適合於被告犯罪事實之認定，自不得採為斷罪資料。
    〔二〕被害人乙○○於警訊時固訴稱：「鑰匙孔上之凹痕並不是我所造成的，而
          當初買來時也沒有這個凹痕」〔參見偵卷第十一頁〕，惟公訴人向臺北縣
          警察局土城分局函索上開「機車鑰匙孔受損之照片」，據同局八十八年四
          月二日北縣土刑龍字第０四二０九號函覆「底片不慎曝光」〔參見偵卷第
          四０頁〕，未見有何「機車鑰匙孔受損之照片」，『證人』戊○○、曾進
          福、張進福、己○○於警訊時供述情節，亦無隻字片語語及前開機車有無
          上開「凹痕」及「凹痕」何來，未便據被害人指訴上情，為不利於被告之
          論據。
    〔三〕『證人』戊○○、丁○○、張進福、己○○於警訊時固均述稱發覺被告正
          偷一部機車云云〔參見偵卷第十二頁正面、第十三頁正面、第十四頁正面
          、第十五頁正面〕，惟扣案之『鑰匙』無從打開上開機車之『車頭鎖』，
          業見前述，未便據『證人』戊○○、丁○○、張進福、己○○於警訊時供
          述情節，懸揣被告如何執扣案『鑰匙』竊取被害人乙○○之上開機車，爰
          為有利於被告之認定。
    〔四〕綜據本案全盤事證，以證人戊○○、丁○○、丙○○、己○○於警訊時之
          供述，暨扣案『鑰匙』壹支為據，不足生被告確有竊盜犯行之確信，本案
          在客觀上未達於通常一般之人均不致於有所懷疑，而得確信被告確曾犯罪
          之程度，此外，復查無其他積極確切之事證，足認被告涉公訴人起訴之犯
          嫌，當屬不能證明被告犯罪，爰依法為無罪之諭知。
據上論斷，應依刑事訴訟法第三百零一條第一項，判決如主文。
本案經檢察官許智評到庭執行職務
中      華      民      國      八十九      年    三      月    三十    日
                                      臺灣板橋地方法院刑事第五庭
                                          法  官  陳  福  來
右正本證明與原本無異
如不服本判決應於送達後十日內向本院提出上訴狀
                                          書記官  陳  春  銘
中      華      民      國      八十九      年    四      月    十一    日


司法院資訊處製作；財團法人民間司法改革基金會備份。
